【裁判字號】    99,訴,960
【裁判日期】    990827
【裁判案由】    違反毒品危害防制條例
【裁判全文】
臺灣彰化地方法院刑事判決               99年度訴字第960號
公  訴  人  臺灣彰化地方法院檢察署檢察官
被      告  甲○○
上列被告因違反毒品危害防制條例案件，經檢察官提起公訴（九
十九年度毒偵字第四七○號），本院依簡式審判程序判決如下：
    主  文
甲○○施用第一級毒品，累犯，處有期徒刑壹年柒月。
    事  實
一、甲○○前因於民國九十五年三月十七日施用第一級毒品、第
    二級毒品案件，經本院以九十五年度訴字第一○七五號分別
    判處有期徒刑六月、三月，應執行有期徒刑八月確定。又因
    施用第一級毒品案件，經臺灣桃園地方法院以九十五年度訴
    字第二二九○號分別判處有期徒刑三月又十五日、三月，應
    執行有期徒刑六月，嗣經上訴，再由臺灣高等法院以九十七
    年度上訴字第一二○一號駁回上訴而確定，並於九十七年六
    月十七日易科罰金而執行完畢。再因施用第二級毒品案件，
    經本院以九十八年度易字第一一八六號判處有期徒刑六月確
    定，嗣於九十九年六月二十日送監執行，現仍在臺灣彰化監
    獄執行中。另因施用毒品案件，經臺灣新竹地方法院以九十
    二年度毒聲字第一八八號裁定送觀察、勒戒後，認無繼續施
    用毒品之傾向，於九十二年八月二十六日執行完畢，並經臺
    灣新竹地方法院檢察署檢察官以九十一年度毒偵字第一四三
    ○號為不起訴處分確定。詎甲○○仍不知悔改，復基於施用
    第一級毒品海洛因、第二級毒品甲基安非他命之犯意，於九
    十八年十月二十八日凌晨三時為警採尿前回溯七十二小時內
    之某時許，在彰化縣埤頭鄉某電子遊藝場內，以將第一級毒
    品海洛因粉末與第二級毒品甲基安非他命混合置入注射針筒
    內加水後，再以針筒注射手臂血管之方式，同時施用第一級
    毒品海洛因及第二級毒品甲基安非他命一次。嗣於九十八年
    十月二十七日晚上九時十分許，因另涉竊盜案件，在彰化縣
    埤頭鄉○○村○○路○段三七○巷十三之一號旁，為警查獲
    ，經其同意採集尿液送驗，結果呈嗎啡、甲基安非他命陽性
    反應，始悉上情。
二、案經彰化縣警察局北斗分局報告臺灣彰化地方法院檢察署檢
    察官偵查起訴。
    理  由
一、按除被告所犯為死刑、無期徒刑、最輕本刑為三年以上有期
    徒刑之罪或高等法院管轄第一審案件者外，於刑事訴訟法第
    二百七十三條第一項程序進行中，被告先就被訴事實為有罪
    之陳述時，審判長得告知被告簡式審判程序之旨，並聽取當
    事人、代理人、辯護人及輔佐人之意見後，裁定進行簡式審
    判程序；除簡式審判程序、簡易程序及第三百七十六條第一
    款、第二款所列之罪之案件外，第一審應行合議審判；刑事
    訴訟法第二百七十三條之一第一項、第二百八十四條之一分
    別定有明文。本件被告甲○○所犯係死刑、無期徒刑、最輕
    本刑為三年以上有期徒刑或高等法院管轄第一審案件以外之
    罪，且於本院行準備程序時就被訴事實為有罪之陳述，經受
    命法官告知簡式審判程序之旨，並聽取公訴人、被告之意見
    後，本院合議庭認無不得或不宜改依簡式審判程序進行之處
    ，經評議結果，裁定改由受命法官獨任行簡式審判程序，合
    先敘明。
二、訊據被告甲○○對於上開施用第一級毒品海洛因、第二級毒
    品甲基安非他命之犯行，均坦承不諱，且其於九十八年十月
    二十七日為警查獲後，經警採其尿液送驗，結果呈嗎啡、甲
    基安非他命陽性反應，此有尿液代號與真實姓名對照認證單
    一紙、詮昕科技股份有限公司濫用藥物尿液檢驗報告書二紙
    在卷可稽，足徵被告之自白確與事實相符。另按毒品危害防
    制條例於九十二年七月九日修正公布，自九十三年一月九日
    施行，其中第二十條、第二十三條將施用毒品之刑事處遇程
    序，區分為「初犯」及「五年內再犯」、「五年後再犯」。
    依其立法理由之說明：「初犯」，經觀察、勒戒或強制戒治
    後，應為不起訴處分或不付審理之裁定；經觀察、勒戒或強
    制戒治執行完畢釋放後，「五年內再犯」者，因其再犯率甚
    高，原實施之觀察、勒戒及強制戒治既已無法收其實效，爰
    依法追訴或裁定交付審理。至於經觀察、勒戒或強制戒治執
    行完畢釋放後，「五年後再犯」者，前所實施之觀察、勒戒
    或強制戒治已足以遮斷其施用毒品之毒癮，為期自新及協助
    其斷除毒癮，仍適用「初犯」規定，先經觀察、勒戒或強制
    戒治之程序。從而依修正後之規定，僅限於「初犯」及「五
    年後再犯」二種情形，始應先經觀察、勒戒或強制戒治程序
    。倘被告於五年內已再犯，經依法追訴處罰，縱其第三次（
    或第三次以上）再度施用毒品之時間，在初犯經觀察、勒戒
    或強制戒治執行完畢釋放五年以後，已不合於「五年後再犯
    」之規定，且因已於「五年內再犯」，顯見其再犯率甚高，
    原實施觀察、勒戒或強制戒治，已無法收其實效，即應依該
    條例第十條處罰（最高法院九十五年度第七次刑事庭會議決
    議參照）。本件被告前因施用毒品，經觀察、勒戒後，於九
    十二年八月二十六日執行完畢，又於五年內之九十五年三月
    十七日施用第一級毒品、第二級毒品，經本院以九十五年度
    訴字第一○七五號分別判處有期徒刑六月、三月，應執行有
    期徒刑八月確定，有臺灣彰化地方法院檢察署刑案資料查註
    紀錄表及臺灣高等法院被告前案紀錄表各一份在卷可考，則
    其再犯本件施用第一級毒品、第二級毒品犯行，按諸前揭說
    明，自無毒品危害防制條例第二十條第三項規定之適用，而
    應按同條例第二十三條第二項規定，依法論科。本件事證明
    確，被告施用第一級毒品海洛因、第二級毒品甲基安非他命
    之犯行，均堪認定。
三、核被告所為，分別係犯毒品危害防制條例第十條第一項之施
    用第一級毒品罪、同條第二項之施用第二級毒品罪。被告為
    施用第一級毒品、第二級毒品，而持有各該級毒品，其持有
    之低度行為，應各為施用之高度行為所吸收，均不另論罪。
    被告以一個施用行為，同時施用第一級毒品海洛因及第二級
    毒品甲基安非他命，係一行為同時觸犯二罪名，為想像競合
    犯，應依刑法第五十五條規定，從一重之施用第一級毒品罪
    處斷。被告前因施用第一級毒品案件，經臺灣桃園地方法院
    以九十五年度訴字第二二九○號分別判處有期徒刑三月又十
    五日、三月，應執行有期徒刑六月，嗣經上訴，再由臺灣高
    等法院以九十七年度上訴字第一二○一號駁回上訴而確定，
    並於九十七年六月十七日易科罰金而執行完畢等情，此有臺
    灣彰化地方法院檢察署刑案資料查註紀錄表及臺灣高等法院
    被告前案紀錄表各一份在卷可稽，其於受有期徒刑執行完畢
    後，五年以內故意再犯本件有期徒刑以上之罪，為累犯，應
    依刑法第四十七條第一項規定，加重其刑。爰審酌被告曾因
    施用毒品經送觀察、勒戒後，仍未能戒斷，再犯本案之罪，
    顯然未能善體國家設置觀察、勒戒機構，協助毒品施用者戒
    除毒癮之良法美意，及其犯罪之動機、目的、生活狀況、品
    行、所生危害，暨犯罪後坦承犯行，態度尚屬良好等一切情
    狀，量處如主文所示之刑。
據上論斷，應依刑事訴訟法第二百七十三條之一第一項、第二百
九十九條第一項前段，毒品危害防制條例第十條第一項、第二項
，刑法第十一條前段、第五十五條、第四十七條第一項，判決如
主文。
本案經檢察官林子翔到庭執行職務。
中    華    民    國    99    年    8     月    27    日
                  刑事第六庭          法  官  鄭舜元
以上正本證明與原本無異。
如不服本判決應於收受判決後10日內向本院提出上訴書狀，並
應應敘述具體理由。其未敘述上訴理由者，應於上訴期間屆滿
後20日內向本院補提理由書(均須按他造當事人之人數附繕本)
「切勿逕送上級法院」。
中    華    民    國    99    年    8     月    27    日
                                      書記官  陳秀香
附錄：論罪科刑法條：
毒品危害防制條例第十條：
施用第一級毒品者，處六月以上五年以下有期徒刑。
施用第二級毒品者，處三年以下有期徒刑。

司法院資訊處製作；財團法人民間司法改革基金會備份。
